【裁判字號】    99,審易,3630
【裁判日期】    991014
【裁判案由】    違反保護令罪
【裁判全文】
臺灣高雄地方法院刑事判決            99年度審易字第3630號
公  訴  人  臺灣高雄地方法院檢察署檢察官
被      告  丙○○
上列被告因違反保護令案件，經檢察官提起公訴（99年度偵字第
22 328號），本院判決如下：
    主  文
丙○○犯違反保護令罪，累犯，處拘役伍拾日，如易科罰金，以
新臺幣壹仟元折算壹日。
    事  實
一、丙○○前因施用毒品案件，經本院以97年度審簡字第1019號
    判處有期徒刑5 月確定，於民國97年12月22日縮刑期滿執行
    完畢。丙○○係乙○○、丁○○之養子，3 人間具有家庭暴
    力防治法第3 條第3 款之家庭成員關係。丙○○前因對乙○○、丁○○實施家庭暴力，於99年5 月27日經本院以99年度
    家護字第758 號民事通常保護令裁定，令其不得對乙○○、
    丁○○實施身體或精神上不法侵害之行為、不得對乙○○為
    騷擾之聯絡行為，保護令有效期間1 年，丙○○並於99年6
    月7 日由警送達執行而知悉上開保護令內容。詎丙○○於99
    年7 月4 日下午1 時20分許，在其高雄縣鳳山市○○街92之
    1 號住處，因向乙○○、丁○○索討金錢未果，明知前揭保
    護令之內容，仍基於違反保護令之犯意，拉扯丁○○並徒手
    推丁○○，乙○○見狀立即持其手機報警，詎丙○○竟強行
    將乙○○之手機取走，以防其報警，乙○○因手機遭丙○○
    強行取走，遂騎乘機車前往附近派出所報案，警即派員前往
    處理而查知上情。
二、案經高雄縣政府警察局鳳山分局報告臺灣高雄地方法院檢察
    署檢察官偵查起訴。
    理  由
一、按法院認為應科拘役、罰金或應諭知免刑或無罪之案件，被
    告經合法傳喚無正當理由不到庭者，得不待其陳述逕行判決
    ，刑事訴訟法第306 條定有明文。本案被告丙○○經合法傳
    喚，無正當理由不到庭，有本院送達回證1 紙在卷可參，爰
    不待被告到庭陳述，逕行一造辯論判決。
二、訊據被告固坦承有於前揭時地向丁○○、乙○○索取金錢未
    果，及強取乙○○之手機，惟矢口否認有何違反保護令之犯
    行，辯稱：伊當日沒有拉扯丁○○，伊強取乙○○手機是要
    他不要報警云云。惟查：被告於前揭時地，因向乙○○、丁○○索討金錢未果，拉扯丁○○並徒手推丁○○，乙○○見
    狀立即持其手機報警，丙○○將乙○○之手機取走，乙○○
    遂騎乘機車前往附近派出所報案等情，業據證人丁○○、乙○○於警詢指述（警卷第5 至6 頁及第3 至4 頁）及於偵訊
    具結明確（偵卷第32至33頁），復有警員盧英民、林政穎之
    職務報告附卷可參（警卷第9 頁）。本院99年度家護字第75
    8 號民事通常保護令裁定，於99年6 月7 日由警送達執行，
    有臺灣高雄地方法院99年度家護字第758 號民事保護令、高
    雄縣政府警察局鳳山分局處理家庭暴力與兒少保護案件調查
    紀錄（通報）表、高雄縣政府警察局鳳山分局保護令執行紀
    錄表在卷可稽（警卷第10至14頁、警卷第15至17頁、偵卷第
    27頁），前揭執行紀錄表上並有被告之簽名蓋章，是被告明
    知前揭保護令之內容。被告明知前揭保護令之內容，仍出手
    拉扯及推丁○○，因乙○○欲報警處理，被告又強取乙○○
    之手機，所為已違反前揭保護令之內容且具有違反保護令之
    犯意。被告空言否認有何違反保護令之犯行，顯然與現有事
    證不符，屬卸責之詞，自無可採。從而，本案事證明確，被
    告本件違反保護令之犯行，洵堪認定。
三、按家庭成員間實施身體或精神上不法侵害之行為，即屬家庭
    暴力；家庭成員間故意實施家庭暴力行為而成立其他法律所
    規定之犯罪，即屬家庭暴力罪；法院認有家庭暴力之事實且
    有必要者，應依聲請或依職權核發包括禁止相對人對於被害
    人或其特定家庭成員實施家庭暴力之通常保護令，家庭暴力
    防治法第2 條第1 款、第2 款、第14條第1 項第1 款分別定
    有明文。又所謂身體上不法侵害，舉凡肢體虐待、遺棄、強
    迫、妨害自由、濫用親權行為、利用對兒童少年犯罪等行為
    皆是。查被告為乙○○、丁○○之養子，屬家庭暴力防治法
    第3 條第3 款所定之家庭成員關係。被告拉扯丁○○並徒手
    推丁○○，雖未成傷，仍屬對丁○○之身體實施不法侵害之
    行為；被告強行將乙○○之手機取走，以防其報警之行為舉
    動，業已對乙○○造成強迫致其無法報警，且生精神上的不
    安與恐懼，自屬對乙○○為身體及精神上不法侵害，且同時
    觸犯刑法上強制罪。故核被告所為，係犯家庭暴力防治法第
    61條第1 款之違反保護令罪及刑法第304 條第1 項之強制罪
    。起訴書核犯欄雖未載強制罪之條文，惟犯罪事實欄業已記
    載關於強制罪之犯罪事實，本院自得予以審理並補充論罪法
    條，附此敘明。被告所為前揭違反保護令行為，同時觸犯刑
    法之強制罪，應為想像競合犯，依刑法第55條之規定，從一
    重之違反保護令罪處斷。被告有如前開犯罪科刑及執行紀錄
    ，此有臺灣高等法院被告前案紀錄表1 份在卷可稽，其前受
    徒刑之執行完畢後，5 年以內故意再犯本件有期徒刑以上之
    罪，為累犯，應依刑法第47條第1 項規定，加重其刑。審酌
    被告有毒品、詐欺前科，有臺灣高等法院被告前案紀錄表在
    卷可參，素行並非良善，明知前揭本院所為之保護令內容，
    仍藐視法院核發保護令之司法公權力，對乙○○、丁○○實
    施家庭暴力，所為自不可取，並斟酌其犯罪動機、手段、造
    成被害人困擾及所生影響之程度及其智識程度、家庭狀況等
    一切情狀，量處如主文所示之刑，並參酌本件犯罪情節及其
    經濟情況，諭知以新臺幣1 千元折算1 日之易科罰金折算標
    準。
據上論斷，應依刑事訴訟法第299 條第1 項前段、第306 條，家
庭暴力防治法第61條第1 款，刑法第11條前段、第304 條、第55
條、第47條第1 項、第41條第1 項前段，判決如主文。
本案經檢察官甲○○到庭執行職務。
中    華    民    國    99    年    10    月    14    日
                  刑事第十庭    法  官  顏銀秋
以上正本證明與原本無異。
如不服本判決應於收受送達後10日內向本院提出上訴書狀，並應
敘述具體理由；如未敘述上訴理由者，應於上訴期間屆滿後20日
內向本院補提理由書（均須按他造當事人之人數附繕本）「切勿
逕送上級法院」。
中    華    民    國    99    年    10    月    14    日
                                書記官  林豐富
附錄論罪科刑法條
家庭暴力防治法第61條（違反保護令罪）
違反法院依第14條第1 項、第16條第3 項所為之下列裁定者，為
本法所稱違反保護令罪，處3 年以下有期徒刑、拘役或科或併科
新臺幣10萬元以下罰金：
一、禁止實施家庭暴力。
二、禁止騷擾、接觸、跟蹤、通話、通信或其他非必要之聯絡行
    為。
三、遷出住居所。
四、遠離住居所、工作場所、學校或其他特定場所。
五、完成加害人處遇計畫。
刑法第304條（強制罪）
以強暴、脅迫使人行無義務之事或妨害人行使權利者，處3 年以
下有期徒刑、拘役或3 百元以下罰金。
前項之未遂犯罰之。

司法院資訊處製作；財團法人民間司法改革基金會備份。
